臺灣臺北地方法院刑事判決　　　　　　　 94年度自字第211號
自　訴　人　豪華大戲院股份有限公司
代　表　人　壬○○
自訴代理人　許麗紅律師
被　　　告　辛○○
　　　　　　　　　　　la, .
　　　　　　丁○○
　　　　　　　　　　菲律賓
　　　　　　　　　　　la, .
　　　　　　乙○○
 　　　　　　　　　　 Qui.
　　　　　　　　　　　,Phi.
　　　　　　丙○○
　　　　　　　　　　　 Qui.
　　　　　　　　　　　 ,Ph.
　　　　　　己○○
　　　　　　　　　　菲律賓
　　　　　　　　　　　 Qui.
　　　　　　　　　　　 ,Ph.
　　　　　　　　　　　Q.Ci.
　　　　　　戊○○
 　　　　　　　　　　 Qui.
　　　　　　甲○○
共　　　同
選任辯護人　劉文崇律師
上列被告等因業務侵占案件，經自訴人提起自訴，本院判決如下
：
    主  文
辛○○、丁○○、乙○○、丙○○、己○○、戊○○、甲○○均
無罪。
    理  由
一、自訴意旨略以：按被告辛○○等於民國八十六年十一月二十
    日將自訴人豪華大戲院股份有限公司（下稱豪華大戲院公司
    ）合計六千零三十股之股份出售予訴外人蔡榮華（蔡榮華前
    已持股五千九百七十股），由蔡榮華取得豪華大戲院公司之
    經營權，於蔡榮華取得該公司之經營權及帳冊後，蔡榮華查
    閱帳冊，始知自八十一年起，辛○○等七人未將收取自學者
    股份有限公司（下稱學者公司）每月一百萬元之租金入帳並
    分配予股東，金額合計為新臺幣（下同）六千萬元，經豪華
    大戲院公司請求辛○○等七人繳還上揭款項，辛○○等七人
    均設詞拒絕，顯有非是。按意圖自己不法之所有，而侵占因
    業務而持有他人之物者，為業務侵占罪，刑法第三百三十六
    條第一項定有明文。經查，辛○○等七人均係豪華大戲院公
    司之股東，且實際經營管理該戲院，於收取該戲院之每月一
    百萬元租金後，即應依公司法等相關規定，將該租金交付予
    公司，但辛○○等七人並未如此處理，且將款項侵占入己，
    直自八十六年十一月蔡榮華取得公司經營權後止，因認被告
    辛○○、丁○○、乙○○、丙○○、己○○、戊○○、甲○○涉犯刑法第三百三十六條第一項之業務侵占罪嫌等語。
二、按犯罪事實應依證據認定之，無證據不得認定其犯罪事實。
    又不能證明被告犯罪者，應諭知無罪之判決，刑事訴訟法第
    一百五十四條第二項、第三百零一條第一項分別定有明文。
    再按，事實之認定，應憑證據，如未能發現相當證據，或證
    據不足以證明，自不能以推測或擬制之方法，為裁判基礎；
    且認定不利於被告之事實須依積極證據，苟積極證據不足為
    不利於被告事實之認定時，即應為有利於被告之認定；另認
    定犯罪事實所憑之證據，雖不以直接證據為限，間接證據亦
    包括在內，然無論直接證據或間接證據，其為訴訟上之證明
    ，須於通常一般之人均不致有所懷疑，而得確信其為真實之
    程度者，始得據之為有罪之認定，倘其證明尚未達到此一程
    度，而有合理之懷疑存在，無從使事實審法院得有罪之確信
    時，即應由法院為諭知被告無罪之判決（最高法院四十年臺
    上字第八六號、三十年上字第八一六號、七十六年臺上字第
    四九八六號判例參照）。
三、本件自訴人豪華大戲院公司認被告辛○○、丁○○、乙○○
    、丙○○、己○○、戊○○、甲○○等七人涉犯業務侵占罪
    嫌，無非以債權讓與契約書一份（本院卷(一)第十九頁參照）
    、房屋租賃契約書一份（本院卷(一)第一一八頁至第一二一頁
    參照）、八十一年十二月一日豪華大戲院公司董事會議紀錄
    一份（本院卷(一)第一二二頁至第一二四頁參照）、合約書一
    份（本院卷(一)第一二五頁至第一二八頁參照）、豪華大戲院
    公司變更登記事項卡一份（本院卷(一)第一二九頁至第一三一
    頁參照）及豪華大戲院公司八十二年至八十六年之帳冊五本
    （置於卷外）資為論據。
四、被告丁○○、己○○二人於本院審理時，均坦承渠二人曾於
    八十一年間至八十六年間擔任豪華大戲院公司之股東之事實
    ，惟均否認有何業務侵占犯行，辯稱：我們只是擔任股東而
    已，實際上並沒有參與豪華大戲院公司實際之業務經營，也
    沒有侵占租金等語。其餘被告辛○○、乙○○、丙○○、戊○○、甲○○等五人均經合法傳喚，然均未到庭，惟渠等之
    選任辯護人為其辯稱：被告辛○○等五人均無參與豪華大戲
    院公司之業務經營，並無業務侵占之行為等語。並聲請傳訊
    證人即時任豪華大戲院公司業務經理庚○○，以證明豪華大
    戲院公司與學者公司間之合約履行情形及租金之流向為何等
    情，另聲請調閱豪華大戲院公司登記案卷及本院八十九年度
    重訴字第二三０七號民事事件全部案卷等資料（均置於卷外
    ）。
五、經查：
  (一)被告丁○○自五十三年間至八十六年間，擔任豪華大戲院公
    司之董事長，被告甲○○於該等期間擔任豪華大戲院公司之
    董事，被告辛○○、乙○○、丙○○、己○○、戊○○等人
    則於上開期間為豪華大戲院公司之股東，渠七人已於八十六
    年十一月二十日將其所有豪華大戲院公司之股份轉讓予蔡榮
    華之事實，為自訴代理人、被告丁○○及己○○等所不爭執
    ，並有豪華大戲院公司變更登記事項卡（本院卷(一)第一二九
    頁至第一三一頁參照）及股份讓與契約書（本院卷(一)第一八
    一頁至第一八九頁參照）各一份在卷可稽，且經本院調取豪
    華大戲院公司之公司登記案卷核閱屬實。
  (二)豪華大戲院公司與學者公司於八十四年十二月十五日簽定合
    約書，由豪華大戲院公司委由學者公司負責排映影片經營業
    務，並約定學者公司應於合約成立開始每月十五日給付豪華
    大戲院公司一百萬元等情，有合約書一份在卷可憑（本院卷
    (一)第一二五頁至第一二八頁參照）。證人庚○○於本院九十
    六年一月二十五日審理時證稱：我從五十三年間至八十六年
    間任職於豪華大戲院公司，豪華大戲院公司於八十二年間至
    八十六年間，僅委託學者公司安排放映之片子，惟戲院之經
    營仍是由豪華大戲院公司來負責，於訂約之時，估算一年之
    房屋稅、地價稅、保險費及董事出席之車馬費等費用，平均
    每月支出約一百萬元，所以才會在合約第四點約定學者公司
    應給付一百萬元予豪華大戲院公司，該約定之真意實為學者
    公司在扣除開銷後，應保留一百萬元給豪華大戲院公司用以
    支付房屋稅、地價稅、保險費及董事出席之車馬費，而這筆
    錢並非每個月結算，因為票房有淡季及旺季，所以是一年結
    算一次，而實際上我都是由票房之收入來做保留，且學者公
    司有提供保證金六百萬元給豪華大戲院公司作為擔保，而從
    八十二年間至八十六年間，我從未向學者公司請款，我記得
    在這五年當中，票房收入扣除每年一千二百萬元之成本支出
    後，仍有賸餘，學者公司還取得排片費七百萬元等語屬實（
    本院卷(二)第三頁至第十二頁參照）。足證豪華大戲院公司與
    學者公司所簽定之上開合約，性質上屬委託安排放映影片之
    合約，而非租賃契約，故該合約書上所約定之每月一百萬元
    之費用並非租金，且該筆金額實際上亦由豪華大戲院公司直
    接在票房收入內扣除，以供豪華大戲院公司有關房屋稅、地
    價稅、保險費及董事出席之車馬費等成本之支出，而非由學
    者公司每月交付一百萬元，且該等金額已供作上開成本之支
    出，即無從用以分配股東，亦無從由被告辛○○、丁○○、
    乙○○、丙○○、己○○、戊○○、甲○○等人侵吞入己甚
    明。
  (三)況被告丁○○雖於上開期間擔任豪華大戲院公司之董事長，
    惟長期居住菲律賓，並未實際接觸帳目事宜，又被告辛○○
    、乙○○、丙○○、己○○、戊○○、甲○○等人並未實際
    參與豪華大戲院公司之經營業務等情，業據證人庚○○證述
    屬實，又被告丁○○早於八十一年十二月間即已將有關委託
    排映業務等事宜委由許振安全權代表乙節，有豪華大戲院公
    司八十一年十二月一日董事會議記錄一份在卷可參（本院卷
    (一)第一二二頁至第一二四頁參照），足見被告丁○○、辛○○、乙○○、丙○○、己○○、戊○○、甲○○等人均無參
    與豪華大戲院公司與學者公司間關於上開合約之一切事宜，
    且亦未執行豪華大戲院公司內之經營業務，則被告丁○○、
    辛○○、乙○○、丙○○、己○○、戊○○、甲○○等人即
    未曾因執行業務之關係而持有上開款項，渠七人之行為與刑
    法上業務侵占罪之構成要件實屬有間。
六、此外，復查無其他積極證據足證被告辛○○、丁○○、乙○○、丙○○、己○○、戊○○、甲○○等人有何業務侵占之
    犯行，則被告辛○○等七人犯罪尚屬不能證明，爰依上開法
    條規定及最高法院判例意旨，應諭知無罪之判決。
七、被告辛○○、乙○○、丙○○、戊○○、甲○○等人經合法
    傳喚，無正當理由不到庭，本院認本件係無罪之案件，爰不
    待其陳述逕行判決。
據上論斷，應依刑事訴訟法第三百四十三條、第三百零一條第一
項、第三百零六條，判決如主文。
中　　華　　民　　國　　96　　年　　3 　　月　　8 　　日
　　　　　　　　　刑事第九庭審判長法  官  蘇素娥
                                  法  官  葉珊谷
                                  法　官　林怡秀
上正本證明與原本無異。
如不服本判決，應於判決送達後10日內向本院提出上訴狀 。
                                  書記官  林義盛
中　　華　　民　　國　　96　　年　　3 　　月　　8 　　日
